臺灣宜蘭地方法院刑事判決　　　　　　　 94年度訴字第264號
公　訴　人　臺灣宜蘭地方法院檢察署檢察官
被　　　告　卯○○
　　　　　　　　　　（
選任辯護人　黃豪志律師
上列被告因竊盜等案件，經檢察官提起公訴（94年度偵字第1305
、1513、1560號）及移送併辦（94年度偵字第1802、2475、2530
、2587、2750、2815號），本院判決如下：
    主  文
卯○○以犯竊盜罪為常業，處有期徒刑貳年陸月，並應於刑之執
行前，令入勞動場所強制工作參年，扣案如附表二所示之物均沒
收之。又意圖為自己不法之所有，而搶奪他人之動產，處有期徒
刑拾月。應執行有期徒刑參年，並應於刑之執行前，令入勞動場
所強制工作參年，扣案如附表二所示之物均沒收之。
    事  實
一、卯○○曾因竊盜案，分別經最高法院以81年度台上字第4287
    號判決判處有期徒刑1年、臺灣宜蘭地方法院以93年度宜簡
    字第167號判決判處拘役40日，如易科罰金以300元折算1日
    確定，並執行完畢（不構成累犯）。詎其猶不知悔改，竟基
    於意圖為自己不法所有之常業竊盜犯意，自民國94年3月22
    日起，至94年8月22日止，在附表一所示之時間、地點，以
    附表一所示之方法，竊取附表一所列各被害人之財物，得手
    後典當變賣供己花用，並以此為業，恃以維生。嗣分別於94
    年5月16日17時許，經警持搜索票至其位於宜蘭縣礁溪鄉○
    ○○路181巷16號住處搜索查獲；於94年5月25日至燦坤公司
    礁溪店行竊後，於同日5時40分許，在宜蘭縣礁溪鄉○○街2
    號後方菜園內，為警查獲，並扣得附表二編號3至6所示之行
    竊工具；於94年8月22日2時10分許，在喜互惠超市綠九店行
    竊時，為警當場查獲，並扣得附表二編號7至9所示之行竊工
    具後，始為警查知上情。
二、卯○○於附表一編號1所示之時間、地點竊得辛○○所有之
    車牌號碼PYZ-618號機車及國民身分證後，為典當該機車，
    竟基於行使變造特種文書、偽造署押之犯意，先在其宜蘭縣
    礁溪鄉○○○路181巷16號住處內，以將自己之相片換貼於
    辛○○國民身分證上之方式，變造辛○○之國民身分證，並
    94年3月23日18時許，騎駛其所竊取之上開機車至設於宜蘭
    縣宜蘭市○○○路179號之「聯豐當鋪」，將前揭變造後之
    「辛○○」國民身分證出示予「聯豐當鋪」員工午○○而行
    使之，且冒用辛○○之名義，將該機車典當給「聯豐當鋪」
    ，並在「聯豐當鋪」典當單上偽造「辛○○」之署押（即指
    印）1枚，而得款新臺幣（下同）12000元，足以生損害於辛
    ○○及戶政機關對身分證製發管理、「聯豐當鋪」對客戶身
    分管理之正確性。嗣於94年5月16日17時許，經警持搜索票
    至其住處搜索查獲，並扣得變造後之辛○○國民身分證1張
    。
三、卯○○於94年4月24日16時許，騎駛其向不知情之友人亥○
    ○所借用之車牌號碼GXQ─637號黃色機車，頭戴黑色全罩式
    安全帽、身穿藍色短褲、米色外套，行經宜蘭縣宜蘭市○○
    路與舊城西路交岔路口之臺灣銀行宜蘭分行前，見乙○○獨
    自坐在殘障機車上賣彩券，且正低頭看書之際，認有機可趁
    ，竟意圖為自己不法之所有，基於搶奪之犯意，騎駛機車經
    過乙○○前方，乘乙○○不及防備之際，驟然伸手搶奪乙○
    ○持有之彩券共102張（面額100元之「釣大魚」及「拉金礦
    」彩券75張、面額200元之「拉斯維加斯」彩券27張），得
    手後立即騎駛機車逃逸。嗣於94年4月30日16時30分許，為
    警在宜蘭縣礁溪鄉○○○路119號旁巷口查獲，並當場扣得
    乙○○遭搶之彩券3張，且於卯○○前開住處內扣得其行搶
    時所穿著之米色外套1件及乙○○遭搶之彩券48張。
四、案經辛○○、子○○、庚○○、林椿敏訴由宜蘭縣警察局礁
    溪分局、宜蘭分局報請臺灣宜蘭地方法院檢察署檢察官偵查
    起訴及移送併辦。
    理  由
壹、有罪部分：
一、訊據被告卯○○對於犯罪事實一、二所示之竊盜、毀損、變
    造特種文書並持以行使、偽造署押之犯行，均已於本院審理
    時坦承不諱（見本院卷第244頁），核與證人即被害人辛○
    ○、地○○、天○○、未○○、子○○、酉○○、林椿敏、
    庚○○、己○○、巳○○、戌○○、甲○○、寅○○、癸○
    ○、證人即被害人辰○○○○○○○、證人即聯豐當鋪員工
    午○○於警詢時所證述之情節相符（按檢察官、被告、辯護
    人均同意將證人於警詢中之陳述作為本案證據），並有車輛
    竊盜詳細資料畫面、車輛協尋電腦輸入單、變造之辛○○國
    民身分證、聯豐當鋪收當物品登記簿、聯豐當鋪典當單、本
    院94年度聲搜字第183號搜索票、宜蘭縣警察局礁溪分局搜
    索扣押筆錄及扣押物品目錄表、內政部警政署刑事警察局刑
    紋字第0940114686號指紋鑑驗書、瑞生當鋪收當物品登記簿
    、內政部警政署刑事警察局刑鑑字第09400130200號鞋印鑑
    定書各1件及贓物認領保管單6件、94年5月16日搜索現場相
    片10張、宜蘭縣警察局宜蘭分局搜索扣押筆錄及扣押物品目
    錄表2件、燦坤公司礁溪店竊案現場相片18張、收當物品資
    料詳細畫面4件、泥水工會竊案現場相片6張、通聯調閱查詢
    單2件在卷可稽，復有附表二編號3至9所列之行竊工具扣案
    可資佐證。依此，足徵被告上開自白確與事實相符。又按刑
    法所規定之常業犯，係指行為人基於反覆實施犯罪獲取持續
    一段期間內經常性生活費用之意圖，而著手於犯罪之實施者
    而言，本件被告已於本院審理時供承「因為車禍受傷，沒有
    辦法工作，遂一再行竊。」等語明確（見本院卷第245、246
    頁），參以其於94年3月22日至94年8月22日間，為警查獲於
    附表一所示之時、地密集行竊達16起，且先後竊得之現金及
    財物價值已高達100萬元以上，不亞於一般從事正當職業者
    之所得，以其犯罪之時、地及所得之豐，足見被告確有恃竊
    盜維生之常業竊盜犯意及行為甚明。綜上所述，犯罪事實一
    、二部分之事證已臻明確，被告常業竊盜、毀損、變造特種
    文書並持以行使、偽造署押之犯行均堪予認定，應依法論科
    。
二、訊據被告卯○○矢口否認有何犯罪事實三所列之搶奪犯行，
    辯稱「我並沒有搶奪，是警察跟我說『你身上的3張彩券涉
    及搶奪案，彩券是在你身上找到，檢察官、法官不會相信你
    的話，你最好承認，否則法官會判很重。』，所以我才會在
    警局承認。」云云，然查：「被告於94年4月24日16時許，
    騎駛其向不知情之友人亥○○所借用之車牌號碼GXQ─637號
    機車，頭戴黑色全罩式安全帽、身穿藍色短褲、米色外套，
    行經宜蘭縣宜蘭市○○路與舊城西路交岔路口之臺灣銀行宜
    蘭分行前，見乙○○獨自坐在殘障機車上賣彩券，且正低頭
    看書之際，遂騎駛機車經過乙○○前方，乘乙○○不及防備
    之際，驟然伸手搶奪乙○○持有之彩券共102張（面額100元
    之「釣大魚」及「拉金礦」彩券75張、面額200元之「拉斯
    維加斯」彩券27張）。」之事實，迭據被告於警詢、檢察官
    偵訊及本院準備期日受訊問時供承不諱（見宜蘭縣警察局礁
    溪分局警礁刑字第0940001437號刑案偵查卷第3至4頁；宜蘭
    地檢署94年度偵字第1305號卷第9頁；本院卷第26、28、29
    頁），核與證人即被害人乙○○於警詢、檢察官偵訊及本院
    審理時所證述之遭搶情節；證人亥○○於警詢、檢察官偵訊
    及本院審理時所證述之借車情節，均相一致（按檢察官、被
    告、辯護人均同意將證人於警詢中之陳述作為本案證據），
    且證人即承辦員警丁○○亦已於本院審理時結證「94年4月3
    0日下午我執行勤區查察，在奇立丹路119號巷口遇到被告騎
    機車沒有戴安全帽，我就把被告攔停，請被告出示駕照，被
    告從口袋拿出機車駕照，不經意的也拿出了3張彩券，我就
    請被告將3張彩券交給我，我將3張彩券的號碼報給分局查詢
    ，查詢的結果，這3張彩券是台銀宜蘭分行前彩券搶案被搶
    走的彩券。我就告知被告這3張彩券是人家被搶的，並問這3
    張彩券為何在你的身上，被告才在奇立丹路現場承認是他搶
    來的。後來被告同意警方到他家裡進行搜索，我們在被告二
    樓臥室內，查獲被告搶奪回來的彩券48張。我們原本不知道
    被告穿米色外套行搶，是被告自己跟我們講的，被告自己說
    米色外套在一樓客廳黑色塑膠袋裡面，我們才取出該米色外
    套。搜索後，我們回到派出所製作筆錄，製作筆錄時，我們
    告知被告相關的權利，並採用一問一答方式製作的，我們並
    沒有誘導、威嚇或刑求被告，被告自己承認搶奪。」等情綦
    詳（見本院卷第123至125頁），此外復有宜蘭縣警察局礁溪
    分局搜索扣押筆錄1件、扣押物品目錄表2件、機車相片2張
    、搜索現場相片8張、公益彩券甲類經銷證1件在卷可稽，暨
    彩券51張扣案可資佐證。至於證人乙○○於搶奪案發後第一
    次警詢時（94年4月24日）固曾指稱「搶奪之歹徒所駕機車
    為深色」，然其已於本院審理時證述「我的眼鏡度數是650
    度，眼鏡摘下來後，從我現在作證的位置看檢察官，只看到
    模糊的影像及顏色。案發當時我把眼鏡摘下來看書，歹徒一
    搶走我就知道被搶，我抬起頭來看，歹徒已經距離我5、6公
    尺，他機車騎的很快過去，突然被搶我沒有注意看清楚歹徒
    所騎機車的顏色，只是我覺得機車後面的顏色是深色系的。
    」等語甚詳（見本院卷第194至197頁），顯然證人乙○○於
    案發當時因事發突然且視力不佳（已摘下眼鏡），根本未看
    清楚行搶者之機車顏色，因此尚無從因證人於第一次警詢時
    所提及之機車顏色（深色）與實際上被告行搶所用之GXQ─6
    37號機車顏色（黃色）並非完全一致，即據以認定對於被告
    有利之事實，附此敘明。綜上所述，足徵被告上開自白確與
    事實相符，其事後翻異前詞所為之首揭辯解，要屬飾卸委責
    之語，顯不足採信。從而，犯罪事實三部分之事證亦臻明確
    ，被告搶奪之犯行洵堪認定，應依法論科。
三、核被告犯罪事實一之所為（即附表一所列之犯行），係恃竊
    盜維生之犯意而為，已如前述，係犯刑法第322條之常業竊
    盜罪，其中於附表一編9（毀損車窗玻璃）、10（毀損保險
    箱）部分，另犯刑法第354條之毀損罪；核被告犯罪事實二
    之所為，犯刑法第216條、第212條之行使變造特種文書罪、
    刑法第217條之偽造署押罪；核被告犯罪事實三所為，係犯
    刑法第325條第1項之搶奪罪。被告變造特種文書後，復持以
    行使，其變造之低度行為應為行使之高度行為吸收，不另論
    罪。又因被告係為了行竊而毀損物品、為了典當所竊得之機
    車而行使變造特種文書及偽造署押，故其所犯常業竊盜罪，
    與毀損罪、行使變造特種文書罪及偽造署押罪間，分別有方
    法、目的之牽連關係，均應從一重之常業竊盜罪處斷。另被
    告所犯上開常業竊盜罪、搶奪罪間，犯意各別，行為互殊，
    應予分論併罰。又如附表一編號7至16所列之被告竊盜、毀
    損犯行，雖均未及於起訴書中論列，惟該部分犯行與已起訴
    之部分，分別有常業犯之實質上一罪關係、牽連犯之裁判上
    一罪關係，均為起訴效力所及，本院自應併予審理。爰審酌
    被告之素行、智識程度；犯罪之動機、目的、手段；曾因竊
    盜案分別經最高法院以81年度台上字第4287號判決判處有期
    徒刑1年、本院以93年度宜簡字第167號判決判處拘役40日，
    如易科罰金以300元折算1日確定，並執行完畢（不構成累犯
    ，參見卷附之臺灣高等法院被告前案紀錄表），此次再以竊
    盜為常業，犯下16起竊盜案及1件搶奪案，犯罪所得更高達1
    00萬元以上，危害社會治安甚鉅，且於94年5月17日未獲羈
    押釋放後，再為9件竊盜犯行，藐視法令，惡性重大；竊得
    辛○○國民身分證後加以變造行使，且偽造辛○○之署押典
    當贓物，損及辛○○及戶政機關對身分證製發管理、聯豐當
    鋪對於客戶身分管理之正確性，惡性匪淺；犯後坦承竊盜、
    毀損、行使變造特種文書、偽造署押之犯行，但飾詞否認搶
    奪犯行之態度及各犯罪被害人所受之損害等一切情狀，就常
    業竊盜罪部分，量處有期徒刑2年6月，且因被告係18歲以上
    之人，有前述之竊盜前案紀錄，於執行刑罰完畢後，卻仍不
    思努力工作謀生，卻一再實施本案常業竊盜犯行，單純受有
    期徒刑之執行難以矯正其竊盜之惡習，為達教化與矯治之目
    的，實有強制其從事勞動，學習一技之長及正確謀生觀念之
    必要，使其日後重返社會，能適應社會生活，爰再依竊盜犯
    贓物犯保安處分條例第3條第1項第2款、第4條及第5條第1項
    前段規定，宣告其應於刑之執行前，令入勞動場所強制工作
    3年；另就搶奪罪部分量處有期徒刑10月，並定其應執行之
    刑為有期徒刑3年，且應於刑之執行前，令入勞動場所強制
    工作3年。扣案如附表二編號1所示之偽造署押1枚，不問屬
    於被告與否，應依刑法第219條規定，宣告沒收之。另扣案
    如附表二編號2所示之卯○○相片1張為被告所有，供犯行使
    變照特種文書罪所用之物；扣案如附表二編號3至9所示之物
    ，係被告所有，供犯常業竊盜罪所用之物等事實，已據被告
    於本院審理時供明在卷（見本院卷第232、236頁），自均應
    依刑法第38條第1項第2款之規定，宣告沒收之。至於扣案之
    彩券51張並非屬於被告所有之物；扣案之米色外套、黑色頭
    套（即帽子）、LED手電筒、瓦斯噴燈頭、毛巾、內褲雖為
    被告所有之物，然無證據證明係供犯本罪預備之用或供犯本
    罪所用、所得之物，亦非屬違禁物，爰均不為沒收之諭知。
貳、退併辦部分：
一、移送併辦意旨另以：被告卯○○另於附表三所示之時、地竊
    取各被害人之財物，因認被告此部分亦涉有常業竊盜犯行。
二、按犯罪事實應依證據認定之，無證據不得認定犯罪事實；被
    告之自白，不得作為有罪判決之唯一證據，仍應調查其他必
    要證據，以察其是否與事實相符；不能證明被告犯罪者，應
    諭知無罪之判決，刑事訴訟法第154條第2項、第156條第2項
    、第301條第1項分別定有明文。另依刑事訴訟法第161條第1
    項之規定，檢察官對於起訴之犯罪事實，應負提出證據及說
    服之實質舉證責任，倘其所提出之證據，不足為被告有罪之
    積極證明，或其指出證明之方法，無從說服法院以形成被告
    有罪之心證，基於無罪推定之原則，自應為有利於被告之認
    定，最高法院著有92年台上字第128號判例意旨可資參照。
三、本件檢察官認被告卯○○另涉有前揭常業竊盜犯行，無非係
    以：被告於警詢中自白、附表三所列各被害人於警詢中之證
    詞，為其論據。
四、訊據被告卯○○堅決否認涉有附表三所列之竊盜犯行，並辯
    稱「是警察拿被害人的報案紀錄給我勾，警察對我說『如果
    你配合的話，犯後態度比較好，檢察官會讓你交保』，所以
    我才會承認全部的竊盜。」等語，經查：
（一）就附表三編號1所列之竊盜犯行，被告自警詢時起即已堅
      決否認涉案，且竊案現場並未採得被告指紋之事實，亦有
      宜蘭縣警察局宜蘭分局94年8月15日警蘭刑字第094001624
      3號函在卷可稽。其次，證人即燦坤公司宜蘭店員工戊○
      ○、丑○○固均於警詢時證稱「燦坤公司宜蘭店，有於附
      表三編號1之時間遭竊」，然渠2人均未親眼目睹失竊經過
      ，亦未能指認被告即為行竊人，自無從依渠等之證言即認
      定被告為竊盜行為人。再者，竊案現場所裝設之監視錄影
      畫面，因其影像模糊不清，無從辨別畫面中之行為人是否
      即為被告之事實，業據證人即承辦員警壬○○於本院審理
      時證述明確（見本院卷第67、68頁），並有監視錄影畫面
      翻拍相片在卷可稽，顯然無從由此而認定被告為竊盜行為
      人。至於被告於94年5月25日12時10分許，雖為警方自其
      所租用之F56—875號機車置物箱中起出燦坤公司宜蘭店所
      失竊之2台數位相機，然被告就相機之來源已陳述「係在
      歐洲歡樂城向一位叫『慶龍』的人以5000元購買，我不知
      道這2台相機是贓物」等語明確，並無證據證明其所言屬
      虛，更何況持有竊盜贓物之原因很多，可能是自己竊盜所
      得、可能是故買或收受贓物所得、亦可能係在不知情之情
      況下取得贓物，因此自不得僅以被告持有上開數位相機即
      遽認被告即為附表三編號1竊盜犯行之行為人。此外，檢
      察官未能再提出其他足資證明被告此部份犯罪之積極證據
      或證明方法，自不能遽認被告有此部分竊盜事實。
（二）就附表三編號2至11所列之竊盜犯行，被告雖曾於警詢時
      承認涉案，惟其自移審至本院受訊問時起，即已堅決否認
      犯案，顯然其前後之自白已有所矛盾，其於警詢中之自白
      是否確與事實相符，即應調查其他必要證據，以資查明。
      而檢察官所舉證人即附表三編號2至11所列之被害人固均
      證稱「自己之財物遭竊」，然渠等均未親眼目睹失竊經過
      ，亦未能指認被告即為行竊人，則渠等之證言自無法作為
      被告於警詢中之自白是否與事實相符之佐證，更不足據以
      認定被告確有公訴人所指之此部分竊盜犯行。其次，被告
      於94年8月22日為警逮捕後，當日即有四組警員（許由松
      、張景清；林旻毅、吳建甫；丙○○、宇○○；黃建銘、
      申○○）分別訊問被告（見宜蘭分局警蘭刑字第09400037
      38號刑案偵查卷第1至6頁、礁溪分局警礁刑字第09400141
      22號刑案偵查卷第1至3頁、宜蘭分局警蘭刑字第09400003
      759號刑案偵查卷第2頁、宜蘭分局警蘭刑字第0940003788
      號刑案偵查卷第2至4頁），而經移送臺灣宜蘭地方法院檢
      察署後，經該署檢察官於同日向本院聲請羈押獲准後，更
      於94年8月29日、9月5日、9月12日經宜蘭縣警察局宜蘭分
      局員警密集借提被告擴大偵辦竊案之事實，亦有該分局警
      蘭刑字第0940003823、0000000000、0000000000函在卷可
      稽（見宜蘭地檢署94年度偵字第2475號卷第47、56、61頁
      ），且證人即承辦員警申○○於本院審理時亦證述「有提
      供轄區內相類似之汽車竊盜案件案件之資料給被告看，詢
      問被告是否他所竊。」等語明確（見本院卷第162頁），
      則被告在屢經員警分別訊問、多次借提查案之壓力下，將
      部分非己所犯之案件攬於一身，尚非絕無可能。況且，依
      前所述，附表三編號2至11之被害人均未與竊賊謀面，而
      無法指證被告即係行竊之人，復未查獲任何贓物，以佐證
      被告於警訊中之自白係屬事實，故被告於警詢之自白無從
      證明與事實相符，依前揭法條意旨，自不得以該自白為本
      案證據。此外，檢察官亦不能提出足資證明被告此部份犯
      罪之積極證據或證明方法，依「罪疑惟輕」之理，即應作
      有利於被告之認定，尚不能遽認被告有此部分竊盜事實。
（三）綜上所述，既查無證據證明被告犯下附表三所之竊盜犯行
      ，則此部分併辦案件自與被告前揭經論罪科刑之常業竊盜
      犯行，無實質上一罪關係，本院無從併為審理，應將此部
      分併辦案件退回由檢察官另為適法之處理，附此敘明。
據上論斷，應依刑事訴訟法第299條第1項前段，刑法第322條、
第354條、第216條、第212條、第217條、第325條第1項、第55條
、第219條、第38條第1項第2款、第51條第5款，竊盜犯贓物犯保
安處分條例第3條第1項第2款、第4條、第5條第1項，罰金罰鍰提
高標準條例第1條前段，判決如主文。
本案經檢察官陳嘉瑜到庭執行職務。
中　　華　　民　　國　　94　　年　　12　　月　　23  　日
                  臺灣宜蘭地方法院刑事第四庭
                      審判長法  官  林 惠 玲
                      　    法  官  郭 淑 珍
                            法  官  劉 家 祥
以上正本證明與原本無異。
如不服本判決，應於判決送達後10日內，向本院提出上訴狀（應
附繕本）。
                            書記官  邱 淑 秋
中　　華　　民　　國　　94　　年　　12　　月　　27　　日
附錄本案論罪科刑法條全文：
刑法第322條
(常業竊盜)
以犯竊盜罪為常業者，處一年以上七年以下有期徒刑。
刑法第354條
毀棄、損壞前二條以外之他人之物或致令不堪用，足以生損害於
公眾或他人者，處二年以下有期徒刑、拘役或五百元以下罰金。
刑法第216條
(行使偽造變造或登載不實之文書罪)
行使第二百十條至第二百十五條之文書者，依偽造、變造文書或
登載不實事項或使登載不實事項之規定處斷。
刑法第212條
(偽造變造特種文書罪)
偽造、變造護照、旅券、免許證、特許證及關於品行、能力服務
或其他相類之證書、介紹書，足以生損害於公眾或他人者，處一
年以下有期徒刑、拘役或三百元以下罰金。
刑法第217條
(偽造盜用印章印文或署押罪)
偽造印章、印文或署押，足以生損害於公眾或他人者，處三年以
下有期徒刑。盜用印章、印文或署押，足以生損害於公眾或他人
者，亦同。
刑法第325條第1項
(普通搶奪罪)
意圖為自己或第三人不法之所有，而搶奪他人之動產者，處六月
以上五年以下有期徒刑。
竊盜犯贓物犯保安處分條例第3條第1項第2款
十八歲以上之竊盜犯、贓物犯，有左列情形之一者，得於行之執
行前，令入勞動場所強制工作 :
二  以犯竊盜罪或贓物罪為常業者。
竊盜犯贓物犯保安處分條例第5條第1項
依本條例宣告之強制工作處分，其執行以三年為期。淡執行已滿
一年六個月，而執行機關認為無繼續執行之必要者，得檢具事證
，報請檢察官聲請法院免予繼續執行。
